【裁判字號】    95,上更(一),352
【裁判日期】    950719
【裁判案由】    違反槍砲彈藥刀械管制條例
【裁判全文】
臺灣高等法院刑事判決             95年度上更(一)字第352號
上  訴  人  臺灣桃園地方法院檢察署檢察官
被      告  甲○○
指定辯護人  本院公設辯護人陳德仁
上列上訴人因被告違反槍砲彈藥刀械管制條例案件，不服臺灣桃
園地方法院94年訴字第3號，中華民國94年5月18日第一審判決（
起訴案號：臺灣桃園地方法院檢察署93年度偵字第12413號、第
12477號、第15536號），提起上訴，經判決後，經最高法院發回
更審，本院判決如下：
    主  文
原判決關於甲○○部分撤銷。
甲○○未經許可，寄藏可發射子彈具有殺傷力之改造玩具手槍，
處有期徒刑壹年壹月，併科罰金新台幣伍萬元，罰金如易服勞役
，以新臺幣貳仟元折算壹日。
扣案之改造玩具手槍壹把（槍枝管制編號0000000000號）沒收。
    事  實
一、共同被告許文雄以仿WALTHER廠半自動玩具手槍1把，由許文
    雄在桃園縣中壢市○○路○段9巷109之1號住處，以換裝土造
    金屬槍管之方式，製造成可擊發適用子彈具殺傷力之改造玩
    具手槍（槍枝管制編號：0000000000）1把（許文雄此部份
    業經本案前審判決免刑，並經最高法院上訴駁回確定）。
二、甲○○明知未經許可不得持有、寄藏具有殺傷力之槍枝及子
    彈，竟於93年7月28日下午3時許，在桃園縣桃園市○○路新
    光三越百貨公司附近，收受持有許文雄交付之上開改造玩具
    手槍1把及許文雄於同年6月間所拾獲具有殺傷力之土造子彈
    1 顆，並將之寄藏在甲○○向其胞兄所借用之CJ－6111號自
    小客車右前座置物箱內。
三、嗣許文雄於93年7月28日下午5時30分許被警查獲，供出將前
    開手槍（槍枝管制編號：0000000000）交予甲○○保管之事
    實，警方乃循線於同日下午7時30分許，在桃園縣桃園市○
    ○路501號前，查獲甲○○及在其所駕駛之車號CJ－6111 號
    自小客車內，扣得前開改造玩具手槍1把（槍枝管制編號：0
    000000000）及土造子彈1顆（此子彈已因鑑驗而試射）。（
    檢察官在本院論告時擴張原起訴事實稱：被告甲○○所犯應
    係同起訴書所列所犯法條之寄藏改造手槍及土造子彈罪）
四、案經桃園縣警察局及桃園縣警察局中壢分局、平鎮分局，先
    後報請臺灣桃園地方法院檢察署檢察官偵查起訴。
    理  由
一、本院訊據被告甲○○辯稱：當天許文雄跟我同車的時候，他
    把一個包包放在右前座的置物箱，我不知道是什麼東西，等
    他下車的時候，我不知道他沒有將包包拿走，我也不知道包
    包裡面有槍彈，他跟我同車的時候，是坐右前座等語。惟按
    未經許可無故持有其他可發射子彈具有殺傷力之槍枝罪及未
    經許可持有子彈罪，只須未經主管機關許可，且無正當理由
    ，而將該槍枝、子彈置於自己實力支配之下，罪即成立。至
    是否為自己持有，或持有時間之長短，皆所不問。查被告在
    檢察官偵查中供稱：「（是否在所開車內被查獲一把槍及一
    發子彈？）是。（前開槍彈來源？）許文雄的，他向我借該
    車，該槍彈放在車內，昨天下午3點左右在桃園市○○路，
    我要用車，許原本槍彈是放在包包內，許把槍彈放在車內置
    物箱，他說借放一下，我有拿起來看一下，看完又放回置物
    箱，後來許下車，我把車開出去，過一下子許被捉，打電話
    叫我把車開過去。」（見桃園地方院檢察署93年度偵字第
    12477號卷第50、49頁）。本院前審勘驗該次檢察官訊問筆
    錄錄音帶結果，認甲○○於偵查中自白「對啊，他（即許文
    雄）放的」、「（那你知道他放在車子裡面嗎？）知道」、
    「要開車的時候我才看到的」、「他還在車上，然後我看到
    了，跟他講，他說放一下就好了」、「原本是在他包包裡面
    」、「（他說借放一下？）對」、「（他直接把他拿進去放
    ？是不是？）對，他直接拿去」、「放在置物箱裡面」、「
    （你有拿起來看一下？）對」、「（看完又把它放回置物箱
    ？）對」、「（他下車嗎？）對，他下車然後過一下子，他
    被抓了，打電話叫我過去」，對照許文雄於本院前審經以證
    人身分接受詰問時，供稱伊向甲○○借車後，放該槍，詳細
    時間不記得。伊先開車，一下子後，由甲○○開車，伊坐到
    副駕駛座時把槍放在置物箱，當時甲○○正在開車等語（見
    本院上訴卷第113、114頁、第121至123頁）。則許文雄於甲
    ○○開車時，將槍枝放在置物箱，客觀上既為甲○○所能看
    見，甲○○於偵查中亦供稱其知情許文雄放置槍彈之行為（
    甚且有拿起來看一下之行為），顯見甲○○知悉許文雄將槍
    、彈放置於車上置物箱等情，應堪認定。則被告甲○○知悉
    許文雄將上開槍、彈放置於車內置物箱，並單獨駕車離去，
    直至許文雄為警查獲通知甲○○後，甲○○始駕車與許文雄
    會合而為警查獲。則在該段兩人分手期間內，上開槍、彈除
    甲○○外，並無他人得以現實支配，自屬由甲○○持有寄藏
    該槍彈，此外並有現場蒐證照片7張、搜索扣押筆錄、扣押
    物品目錄表（見桃園地方院檢察署93年度偵字第12477號卷
    第25、26頁）在卷可稽及改造玩具手槍1把、土造子彈1顆扣
    案為憑。又前開扣案之槍、彈，經送請內政部警政署刑事警
    察局鑑定結果，均具殺傷力，亦有該局刑鑑字第0930162226
    號槍彈鑑定書在卷可參（見桃園地方院檢察署93年度偵字第
    12477號卷第71、72頁）。被告寄藏上開改造玩具手槍及土
    造子彈之犯行，堪以認定，其在本院上開否認犯罪之辯解，
    乃事後砌詞卸責，不足採信。
二、新舊法比較適用：
(一)被告行為後，槍砲彈藥刀械管制條例業經總統於94年1月26
    以華總1義字第09400010101號令公布修正，並於同年月28日
    生效施行。關於未經許可持有可發射子彈具有殺傷力槍枝之
    犯罪行為，修正前槍砲彈藥刀械管制條例原規定於第11條第
    4項，其法定刑為「一年以上七年以下有期徒刑，併科新臺
    幣七百萬元以下罰金」，修正後槍砲彈藥刀械管制條例將之
    移置於第8條第4項併予規範處罰，其法定刑為「三年以上十
    年以下有期徒刑，併科新臺幣七百萬元以下罰金」，經比較
    結果，行為後法律並不較有利於被告，依刑法第2條第1項規
    定，應適用行為時法即修正前槍砲彈藥刀械管制條例第11條
    第4項規定處斷。
(二)又被告行為時，刑法第42條第2項前段規定：「易服勞役以
    一元以上三元以下折算一日。」，又被告行為時之易服勞役
    折算標準，業據修正前罰金罰緩提高標準條例第2條前段規
    定，就其原定數額提高為100倍折算1日，則被告行為時之易
    服勞役折算標準，最多以銀元300元折算1日，即新台幣900
    元折算1日，惟95年7月1日修正公布施行之刑法第42條第3項
    前段規定：「易服勞役以新台幣一仟元、二仟元或三仟元折
    算一日。」比較修正前後之易服勞役折算標準，以修正後之
    規定較有利於被告。故本案綜合比較修正前後刑法之規定，
    依刑法第2條第1項規定，應適用修正後之刑法論處。
三、如上所述，已判決確定之許文雄，既向被告甲○○說「借放
    一下（槍彈）」而被告且有拿起來看一下，看完又將槍彈放
    回所駕駛自小客車置物箱內，則被告自屬因寄藏而收受持有
    該槍彈，惟槍砲彈藥刀械管制條例所謂寄藏，係指受他人之
    委託代為保管，其保管本身所為之持有，既係寄藏之當然結
    果，法律上自宜僅就寄藏行為為包括之評價，不應另就持有
    予以論罪。核被告所為，係犯行為時即89年7月5日修正公布
    之槍砲彈藥刀械管制條例第11條第4項之未經許可寄藏可發
    射子彈具有殺傷力槍枝罪及槍砲彈藥刀械管制條例第12條第
    4 項之未經許可寄藏子彈罪。被告一行為同時寄藏上開手槍
    及子彈，係以一行為觸犯未經許可寄藏改造手槍及未經許可
    寄藏子彈二罪名，為想像競合犯，應從一重之未經許可寄藏
    改造手槍罪處斷。
四、原審未為詳究，遽就被告部分為無罪之諭知，尚有違誤。公
    訴人上訴意旨，執此指摘原判決此部分不當，為有理由，自
    應由本院將原判決此部分撤銷改判。爰審酌被告寄藏時間僅
    數小時，而被告除因施用毒品受觀察勒戒及強制戒治外，別
    無前科等一切情狀，判決如主文第二項所示之刑，並諭知罰
    金如易服勞役之折算標準。又扣案之具有殺傷力之改造玩具
    手槍1枝（槍枝管制編號0000000000號），係違禁物，併依
    刑法第38條第1項第1款規定宣告沒收。另扣案之土造子彈已
    因鑑驗而試射，有上開內政部警政署刑事警察局槍彈鑑定書
    在卷可按（見桃園地方院檢察署93年度偵字第12477號卷第
    71、72頁），已非屬違禁物，爰不予沒收。
據上論斷，應依刑事訴訟法第369條第1項前段、第364條、第299
條第1項前段，行為時槍砲彈藥刀械管制條例第11條第4項、槍砲
彈藥刀械管制條例第12條第4項，修正後刑法第2條第1項、第11
條、第42條第3項、第55條，判決如主文。
本案經檢察官周誠南到庭執行職務。
中    華    民    國    95    年    7     月    19    日
                  刑事第四庭審判長法  官  蔡秀雄
                                  法  官  沈宜生
                                  法  官  周煙平
以上正本證明與原本無異。
如不服本判決，應於收受送達後十日內向本院提出上訴書狀，其
未敘述上訴之理由者並得於提起上訴後十日內向本院補提理由書
（均須按他造當事人之人數附繕本）。
                                  書記官  劉  瑗
中    華    民    國    95    年    7     月    19    日
附錄：本案論罪科刑法條全文
修正前槍砲彈藥刀械管制條例第11條：
未經許可，製造、販賣或運輸第4條第1項第1 款所稱其他可發射
金屬或子彈具有殺傷力之各式槍砲者，處五年以上有期徒刑，併
科新臺幣一千萬元以下罰金。
未經許可，轉讓、出租或出借前項所列槍砲者，處三年以上十年
以下有期徒刑，併科新臺幣七百萬元以下罰金。
意圖供自己或他人犯罪之用，而犯前二項之罪者，處無期徒刑或
七年以上有期徒刑，併科新臺幣一千萬元以下罰金。
未經許可，持有、寄藏或意圖販賣而陳列第1 項所列槍砲者，處
一年以上七年以下有期徒刑，併科新臺幣七百萬元以下罰金。
第1項至第3項之未遂犯罰之。
槍砲彈藥刀械管制條例第12條：
未經許可，製造、販賣或運輸子彈者，處一年以上七年以下有期
徒刑，併科新台幣五百萬元以下罰金。
未經許可，轉讓、出租或出借子彈者，處六月以上五年以下有期
徒刑，併科新台幣三百萬元以下罰金。意圖供自己或他人犯罪之
用，而犯前二項之罪者，處三年以上十年以下有期徒刑，併科新
台幣七百萬元以下罰金。
未經許可，持有、寄藏或意圖販賣而陳列子彈者，處五年以下有
期徒刑，併科新台幣三百萬元以下罰金。
第一項至第三項之未遂犯罰之。


司法院資訊處製作；財團法人民間司法改革基金會備份。
